臺灣臺北地方法院民事判決
111年度訴字第1544號
原      告  蔡清富  
訴訟代理人  吳挺絹律師
被      告  雙星報喜㈢公寓大廈管理委員會

法定代理人  李秀蓮  
訴訟代理人  謝文郡律師
            劉衡慶律師	
上列當事人間確認區分所有權人會議決議不存在等事件，本院於
民國111年7月4日言詞辯論終結，判決如下：
    主  文
原告之訴駁回。
訴訟費用由原告負擔。　　　　
    事實及理由
壹、程序事項：
一、按當事人法定代理人之代理權消滅者，訴訟程序在有法定代
    理人承受其訴訟前當然停止，惟於有訴訟代理人時不適用之
    ；前開所定之承受訴訟人，於得為承受時，應即為承受之聲
    明；他造當事人，亦得聲明承受訴訟，民事訴訟法第170條
    、第173條、第175條定有明文。查被告雙星報喜㈢公寓大廈
    管理委員會（下稱雙星報喜㈢管委會）法定代理人原為黃曉
    婷，嗣於審理中已變更為李秀蓮，有新北市新店區公所民國
    111年3月16日新北店工字第1112382044號函可查（本院卷第
    55頁），李秀蓮並於111年5月16日具狀聲明承受訴訟（本院
    卷第51頁），經核與前揭規定相符，應予准許。
二、次按訴狀送達後，原告不得將原訴變更或追加他訴，但被告
    同意、請求之基礎事實同一者，不在此限，民事訴訟法第25
    5條第1項第1、2款定有明文。原告於110年10月14日起訴時
    請求：「⒈雙星報喜㈢管委會108年度區分所有權人會議（下
    稱區權會）決議不存在。⒉雙星報喜㈢管委會110年度區權會
    決議不存在。⒊雙星報喜㈢管委會之管理費，應以109年度區
    權會決議之內容收取，即每戶普通管理費新臺幣（下同）2,
    000元，每個車位管理費270元（其中20元由已收之管理費支
    付）」（110年度店司調字第609號卷〈下稱店司調卷〉第5頁
    ）；嗣於111年6月2日變更聲明為：「⒈確認雙星報喜㈢管委
    會109年5月30日召開之區權會（即109年度區權會）存在。⒉
    確認雙星報喜㈢管委會110年3月迄今之車位管理費，應以109
    年5月30日109年度區權會決議之內容收取，即每戶管理費2,
    000元，每個車位管理費270元（其中20元由已收之管理費支
    付）。⒊確認被告對原告自110年3月至111年4月間就新北市○
    ○區○○○街00號2樓（及車位）之大樓管理費計1萬500元之債
    權不存在。」（本院卷第63頁）。核原告所為上開變更，請
    求之基礎事實同一，被告亦當庭表示同意之意（本院卷第13
    3頁），應予准許。
三、又按原告於判決確定前，得撤回訴之全部或一部。但被告已
    為本案之言詞辯論者，應得其同意。訴之撤回應以書狀為之
    。但於期日，得以言詞向法院或受命法官為之。經查，原告
    又於111年7月4日當庭撤回變更後之第一項聲明，並經被告
    表示同意（本院卷第134頁），是該部分已生合法撤回之效
    力，亦先敘明。
四、末按確認法律關係之訴，非原告有即受確認判決之法律上利
    益者，不得提起之，民事訴訟法第247條第1項前段定有明文
    。又所謂即受確認判決法律上利益，係指因法律關係之存否
    不明確，致原告在私法上之地位有受侵害之危險，而此項危
    險得以對於被告之確認判決除去之者而言，最高法院42年台
    上字第1031號判決意旨參照。經查，原告係雙星報喜㈢公寓
    大廈區權人，因主張被告收取管理費之方式違反109年區權
    會決議，被告主張原告積欠管理費之債權應不存在，為被告
    所否認，則原告所主張之109年區權人會議決議是否存在，
    被告所主張對原告所積欠管理費之債權是否存在，於兩造間
    即屬不明確，有致原告在私法上之地位受侵害之危險，而此
    項危險得以確認判決除去，故原告主張其就本件確認訴訟有
    請求確認之法律上利益，自屬有據。
貳、實體事項：
一、原告主張：原告為位於新北市○○區○○○街00號、12號雙星報
    喜㈢公寓大廈之區分所有權人(住於上址12號2樓)，原告擔任
    雙星報喜㈢管委會109年之主任委員，曾就管理費之內容，經
    109年區權會決議每戶收取普通管理費2,000元，每個車位收
    取管理費250元（每戶減免1個車位，每個車位管理費實為27
    0元，其中20元由已收之管理費支付）。原告當時有於109年
    3月20日公告上開內容，並經109年5月30日之區權會決議通
    過，並無住戶有不同意見，足見雙星報喜㈢公寓大廈109年5
    月30日之109年度區權會決議存在。原告自109年3月起即依1
    09年區權會決議，每兩個月為一期，每月繳交每戶2,000元
    管理費，以及減免1個車位後之250元停車費管理費，共計4,
    500元，並無違誤。詎110年雙星報喜㈢管委會竟不顧上開決
    議，並未召開任何區權會決議，即逕自宣布調高車位管理費
    為每車位500元，並認原告積欠110年3月起至111年4月積欠
    被告管理費7期各1,500元，合計共積欠1萬500元，顯然違背
    前開109年區權會會議之決議內容，被告無權向原告請求。
    為此，爰提起本件訴訟，並聲明：「⒈確認雙星報喜㈢管委會
    110年3月迄今之車位管理費，應以109年5月30日所召開109
    年度區分所有權人會議決議之內容收取，即管理費每戶2,00
    0元，每個車位管理費270元（其中20元由已收之管理費支付
    ）。⒉確認被告對原告自110年3月至111年4月間就新北市○○
    區○○○街00號2樓（及車位）之大樓管理費計1萬500元之債權
    不存在。」 
二、被告則以：雙星報喜㈢公寓大廈104年1月9日區權會決議之討
    論議題第1項，即決議自104年起每月普通管理費提升至2,00
    0元，另於107年5月26日之區權會決議第7點第4案，亦就車
    位管理費提高為每一車位管理費500元，並自106年7月起生
    效，迄今均未變更。原告雖主張109年5月30日所召開之區權
    會，已決議就普通管理費每戶2,000元，車位管理費每個250
    元等情，惟109年5月30日召開之區權會，並未就有關管理費
    之任何相關事項作成任何決議。從而，原告有兩個停車位，
    每個月除每戶普通管理費2,000元外，尚應繳納車位管理費
    共1,000元（計算式：500×2=1,000），每個月共應繳納3,00
    0元（計算式：2,000+1,000=3,000），每2個月為一期共應
    繳納6,000元（計算式：3,000×2=6,000）。原告既自承每期
    僅一共繳納4,500元。依上計算，原告對被告自110年3月至1
    11年4月間，共欠繳1萬500元管理費（計算式：1,500×7=10,
    500）等語，並無違誤，資為抗辯。並聲明：原告之訴駁回
    。
三、兩造不爭執之事項（本院卷第135、136頁）：
  ㈠原告為位於新北市○○區○○○街00號之雙星報喜㈢管委會109屆之
    主任委員，雙星報喜㈢管委會110年主任委員為黃曉婷，111
    年主任委員為李秀蓮。（110年11月30日改選）
  ㈡原告繳納雙星報喜㈢公寓大廈管理費之狀況，即如雙星報喜㈢
    公寓大廈107、108、109、110年管理費收支清單（店司調卷
    第53至57頁、本院卷第85至93頁、第105頁）。
四、得心證之理由：
　㈠按公寓大廈條例，為加強公寓大廈之管理維護，提昇居住品
    質，而設有管理組織，並以為共同事務及涉及權利義務之有
    關事項，召集全體區權人所舉行之區權人會議為最高意思機
    關。又區分所有權人會議之決議，除規約另有規定外，應有
    區分所有權人三分之二以上及其區分所有權比例合計三分之
    二以上出席，以出席人數四分之三以上及其區分所有權比例
    占出席人數區分所有權四分之三以上之同意行之；區分所有
    權人會議依前條規定未獲致決議、出席區分所有權人之人數
    或其區分所有權比例合計未達前條定額者，召集人得就同一
    議案重新召集會議；其開議除規約另有規定出席人數外，應
    有區分所有權人三人並五分之一以上及其區分所有權比例合
    計五分之一以上出席，以出席人數過半數及其區分所有權比
    例占出席人數區分所有權合計過半數之同意作成決議，公寓
    大廈條例第31條、第32條第1項定有明文。
　㈡原告訴之聲明第一項主張「確認雙星報喜㈢管委會110年3月至
    今之車位管理費，應以109年5月30日所召開109年度區權會
    決議內容收取，即每戶管理費2,000元；每個車位管理費270
    元（其中20元由已收之管理費支付）」部分，應無理由：
　⒈原告主張管理費應依109年5月30日區權會決議會議收取，然
    查，109年5月30日所召開之區權會，並未就管理費相關事項
    作成任何決議。原告僅提出109年5月30日名冊，其上僅記載
    「全社區（含外牆）磁磚修補與洗外牆」等語（店司調字卷
    第22頁），並無任何關於管理費決議之事項，實難證明該次
    區權會有就管理費作成任何決議。
　⒉原告固另提出109年3月20日公告，以電腦繕打「公告  管理
    費仍維持原來22戶，每戶新台幣2,000元整。22戶每戶減免1
    個車位，共計22個車位，本大廈總共有34個車位，減掉22個
    車位還剩12個車位，每個車位收250元。合約本大廈與韋騰
    簽5年合約，每個車位270元，多出20元由本管理費支付。12
    個車位250元與韋騰合約5年內不會更改。（註：1個車位收＄
    2,000元，2個車位收＄2,250元，5個車位收＄3,000元）本管
    理費為經常性支出費、或稱固定支出，簡稱經常費、固定費
    。雙星報喜(三)公寓大廈管委會」之文字，右下方係以原告
    署名109年3月20日出具（店司調字卷第609頁）。然查，此
    份公告並無以任何決議做為依據，僅為原告單方擅打公告，
    雖原告為雙星報喜㈢管委會109年主任委員，然依前開規定可
    知，公寓大廈條例已就區權會之出席及決議人數之門檻標準
    均有明文規範，原告單方所出具之公告，並未有任何決議為
    據，難以做為全體公寓大廈之具體意思之表現。而在此109
    年3月20日公告後之109年5月30日區權會，亦未見該次區權
    會有針對此公告做成任何決議。原告執此公告、簽到表逕認
    109年5月30日區權會有追認該公告對於管理費之意見，顯然
    嚴重剝奪區權人之基本權利行使，除無法源依據，亦違反公
    寓大廈條例係為維護確保區權人權利表達意見之目的，實難
    憑採。
　⒊從而，原告主張確認雙星報喜㈢公寓大廈之管理費應依109年5
    月30日所召開之109年度區權會內容收取，然該次會議既未
    針對管理費做出任何決議，原告主張顯屬無據，應予駁回。
　㈢原告訴之聲明第二項主張「確認被告對原告自110年3月至111
    年4月間就新北市○○區○○○街00號2樓（及車位）之大樓管理
    費計1萬500元之債權不存在」部分，亦屬無據：
  ⒈雙星報喜㈢公寓大廈之管理費，依104年1月9日區權會決議討
    論議題第1項，決議自104年起每月每戶管理費提高至2,000
    元，新的收費自104年3月起實施，有104年1月9日區權會會
    議紀錄、會議簽到表、公告在卷可查（店司調字卷第33至39
    頁），至於車位管理費則係依據107年5月26日區權會決議第
    7點第4案，提高為每車位管理費500元，並自106年7月起生
    效，亦有107年5月26日區權人會議紀錄、出席會議名冊等附
    卷可查（店司調字卷第41至51頁）。原告既未提出迄今有何
    變更管理費收費之區權會決議，則雙星報喜㈢公寓大廈之管
    理費，即應以每戶每月管理費2,000元及每月每車位500元之
    標準收取。
  ⒉原告於社區之基本管理費加計兩個停車位之車位管理費，每
    個月共應繳納3,000元（計算式：2000+〈500×2〉=3000)，每
    兩個月共應繳納6,000元（計算式：3,000×2=6,000）。惟原
    告自110年3月開始，含車位之管理費每期繳納4,500元，有
    「中央一街10、12號-雙星報喜㈢管理費收支清單」可參（本
    院卷第85至93頁、第105頁），此亦為兩造所不爭執如上。
    觀諸收支清單內所示「12號2樓」即指原告，而清單內「繳
    款紀錄」欄所示金額係指每兩個月為一期之應繳款金額，下
    方「備註」欄有載明12號2樓尚欠管理費之累計月數及累計
    金額）。依上計算，原告對被告自110年3月至111年4月間，
    共七期包含一般管理費與車位管理費共欠繳1萬500元（計算
    式：1,500×7=10,500），核無違誤。則原告主張確認此部分
    1萬500元之債權不存在，亦無理由，應予駁回。
四、綜上所述，109年所召開之區權會並未就先前所就雙星報喜㈢
    公寓大廈之基本管理費、車位管理費收費標準為任何變更之
    決議，原告以單方公告主張變更以及主張有109年區權會決
    議之存在，並主張確認所積欠被告之管理費債權不存在，顯
    屬有誤，均屬無據。原告之訴，均無理由，應予駁回。
五、本件事證已臻明確，兩造其餘攻擊防禦方法及證據，經本院
    斟酌後，核與判決結果不生影響，爰不另論述，併此敘明。
六、訴訟費用負擔之依據：民事訴訟法第78條。　
中　　華　　民　　國　　111 　年　　7 　　月　　28　　日
                  民事第二庭  法  官  林怡君
以上正本係照原本作成。
如對本判決上訴，須於判決送達後20日內向本院提出上訴狀。如
委任律師提起上訴者，應一併繳納上訴審裁判費。
中　　華　　民　　國　　111 　年　　7 　　月　　28　　日
                              書記官  陳俐妙